【裁判字號】    89,上訴,844
【裁判日期】    890815
【裁判案由】    偽造文書等
【裁判全文】
臺灣高等法院高雄分院刑事判決    八十九年度上訴字第八四四號
    上訴人
    即被告    甲○○
右上訴人因偽造文書等案件，不服臺灣高雄地方法院八十九年度訴字第七五一號中華
民國八十九年五月卅日第一審判決（起訴案號：臺灣高雄地方法院檢察署八十九年度
偵字第一九三九號），提起上訴，本院判決如左：
      主      文
原判決撤銷。
甲○○共同行使偽造公文書，足以生損害於公眾及他人，累犯，處有期徒刑壹年貳月
。
偽造之「財政部高雄市國稅局八十七年度各類所得資料歸戶清單」壹紙、「各類所得
扣繳暨免扣繳憑單」第三聯影本乙紙及世華聯合商業銀行東高分行存摺內容影本貳紙
，均沒收。
      事      實
一、甲○○於民國八十三年間曾犯違反槍砲彈藥刀械管制條例罪，經台灣高雄地方法
    院判處有期徒刑二月確定，於民國八十四年五月三十日執行完畢，仍不知悔改，
    於八十八年十一月間，與一稱為「羅名吉」之不詳年籍之人，共同基於犯意之聯
    絡，由甲○○給付新台幣（下同）五千元之代價，並提供自己身分資料交由該稱
    為「羅名吉」之不詳年籍之人，嗣由該稱為「羅名吉」之不詳年籍之人偽造並交
    付「財政部高雄市國稅局八十七年度各類所得資料歸戶清單」、「海本貿易有限
    公司各類所得扣繳暨免扣繳憑單」及世華銀行東高雄分行存摺影本內容，而由甲
    ○○意圖為自己不法之所有，於八十八年十二月十三日持往萬泰商業銀行中正分
    行，據以申請詐騙貸款，足以生損害於萬泰商業銀行及稅捐機關對於稅捐管理之
    正確性。嗣因萬泰商業銀行承辦該貸款行員林弘欽，發現甲○○所提出用以申請
    貸款之上開資料有問題，經向財政部高雄市國稅局查驗，始循線發現上情，而貸
    款未遂。
二、案經財政部高雄市國稅局移送台灣高雄地方法院檢察署檢察官偵查起訴。
      理      由
一、右揭事實，業據上訴人甲○○坦認不諱，核與證人即萬泰商業銀行承辦本件貸款
    行員林弘欽於偵查中證述之情節相符，復有偽造之「財政部高雄市國稅局八十七
    年度各類所得資料歸戶清單」一紙（其上有財政部高雄市國稅局之公印文即關防
    ）、「海本貿易有限公司各類所得扣繳暨免扣繳憑單」第三聯影本一紙（其上無
    公司及負責人之章），及世華聯合商業銀行東高雄分行存摺內容影本二紙（其上
    有不詳姓名行員之印文惟該印文僅印一半不清楚），及上訴人甲○○向萬泰商業
    銀行辦理貸款申請書一紙扣案可資佐證；又八十八年一年間（一至十二月間），
    上訴人甲○○在世華聯合商業銀行東高雄分行之存款餘額僅七十四元，此有該分
    行八十九年七月廿七日以世東高雄字第一○八號函送之甲○○來往帳冊可稽，而
    上訴人甲○○提出之存擢影本八十八年間之存款餘額卻保持有十餘萬元之餘額（
    見偵查卷第十四頁、十五頁），顯有偽造情事，事證明確，上訴人甲○○犯行應
    堪認定。
二、核上訴人甲○○所為，係犯刑法第二百十六條、第二百十條、第二百十一條、第
    三百三十九條第三項、第一項之罪。其與稱為「羅名吉」之不詳年籍男子間，就
    偽造公、私文書部分，有犯意之聯絡及行為之分擔，均為共同正犯。上訴人甲○
    ○偽造之「財政部高雄市國稅局八十七年度各類所得資料歸戶清單」上之公印文
    行為，及偽造世華聯合商業銀行東高分行存摺內容影本上不詳姓名行員印文之行
    為，應係偽造公、私文書之部分行為，不另論罪。其偽造公、私文書之低度行為
    ，已為行使偽造公、私文書之高度行為所吸收，應論以行使偽造公、私文書罪。
    又上訴人甲○○以一行使行為，同時行使偽造公文書及私文書，觸犯構成要件不
    同之罪名，為想像競合犯，應從一重之行使偽造公文書罪論處。又其行使偽造公
    文書罪與詐欺取財罪所犯二罪間，有方法結果之牽連犯關係，應從重依行使偽造
    公文書罪處斷。又上訴人甲○○所犯行使偽造私文書罪部分及詐欺未遂部分，雖
    未經公訴人起訴，惟此部分既與行使偽造公文書罪間有想像競合及方法結果之牽
    連犯之裁判上一罪關係，本院自得併予審究。上訴人甲○○於民國八十三年間曾
    因違反槍砲彈藥刀械管制條例案件，經台灣高雄地方法院判處有期徒刑二月確定
    ，於八十四年五月三十日執行完畢之事實，有台灣高等法院被告全國前案紀錄表
    可按，其於有期徒刑執行完畢後五年以內再犯有期徒刑以上之罪，為累犯，應依
    法加重其刑。
三、原審予以論科，固非無見，惟查本件上訴人甲○○係與一稱為「羅名吉」之不詳
    年籍之人共同犯罪，原判決主文漏未諭知「共同」二字，尚有未洽，上訴人甲○
    ○上訴主張原判決量刑過重，雖無理由，惟原判決既有可議，自應予撤銷改判，
    審酌上訴人甲○○為圖清償債務，一時失慮，始罹刑典，其偽造文書上相關之身
    份資料及銀行帳號，確係其本人無誤，其持偽造之相關文件據以申請貸款，嚴重
    影響金融秩序，及犯後坦承犯行，深表悔悟等一切情狀，爰仍依原判從輕量處有
    期徒刑一年二月。又偽造之「財政部高雄市國稅局八十七年度各類所得資料歸戶
    清單」乙紙、「各類所得扣繳暨免扣繳憑單」第三聯影本乙紙及世華聯合商業銀
    行東高分行存摺內容二紙，係供犯罪所用之物，且為上訴人甲○○所有，業經上
    訴人甲○○供明在卷，併依法宣告沒收；又偽造之「財政部高雄市國稅局八十七
    年度各類所得資料歸戶清單」及世華聯合商業銀行東高分行存摺內容影本，業均
    已宣告沒收，是以該公、私文書上之公印文，爰不另為重覆沒收之諭知，併此敘
    明。
四、上訴人甲○○經合法傳喚無正當理由於審判期日不到庭，依法不待其陳述而逕行
    判決。
據上論結，應依刑事訴訟法第三百六十九條第一項前段、第三百六十四條、第二百九
十九條第一項前段、第三百七十一條，刑法第二十八條、第二百十六條、第二百十條
、第二百十一條、第三百三十九條第三項、第一項、第三十八條第一項第二款、第四
十七條、第五十五條，罰金罰鍰提高標準條例第一條前段，判決如主文。
本案經檢察官林應華到庭執行職務。
中    華    民    國     八十九     年       八       月     十五   日
                              臺灣高等法院高雄分院刑事第八庭
                                  審判長法官  張盛喜
                                        法官  黃憲文
                                        法官  洪兆隆
右正本證明與原本無異。
如不服本判決，應於判決送達後十日內向本院提出上訴狀，其未述理由者並應於提
出上訴狀後十日內向本院補提理由書（應附繕本)。
                                      書記官  鄭翠芬
中    華    民    國     八十九     年       八       月     十六   日
附錄本案論罪科刑法條全文：
刑法第二百十條：
  偽造、變造私文書，足以生損害於公眾或他人者，處五年以下有期徒刑。
刑法第二百十一條：
  偽造、變造公文書，足以生損害於公眾或他人者，處一年以上七年以下有期徒刑。
刑法第二百十六條：
  行使第二百十條至第二百十五條之文書者，依偽造、變造文書或登載不實事項或使
  登載不實事項之規定處斷。
刑法第三百三十九條第一項、第三項：
  意圖為自己或第三人不法之所有，以詐術使人將本人或第三人之物交付者，處五年
  以下有期徒刑、拘役或科或併科一千元以下罰金。
  前二項之未遂犯罰之。
                                                                        Ｄ


司法院資訊處製作；財團法人民間司法改革基金會備份。
